【裁判字號】    95,交聲,1758
【裁判日期】    951229
【裁判案由】    交管條例聲異
【裁判全文】
臺灣板橋地方法院交通事件裁定        95年度交聲字第1758號
異  議  人
即受處分人  甲○○
上列異議人即受處分人因違反道路交通管理處罰條例案件，對於
交通部公路總局臺北區監理所於民國九十五年十月二十六日所為
北監自裁字裁四○－Ｚ00000000號裁決，聲明異議，本
院裁定如下：
    主  文
異議駁回。
    理  由
一、按汽車行駛高速公路，不得在路肩上行駛，高速公路及快速
    公路交通管制規則第九條第一項第二款定有明文。次按行政
    罰法第五條規定：「行為後法律或自治條例有變更者，適用
    行政機關最初裁處時之法律或自治條例。但裁處前之法律或
    自治條例有利於受處罰者，適用最有利於受處罰者之規定。
    」，查受處分人行為後，道路交通管理處罰條例於民國九十
    四年十二月二十八日修正公布，並於九十五年七月一日起施
    行，關於在高速公路上未依規定使用路肩，經比較修正前後
    同條例第三十三條、第六十三條規定，修正後該條例第三十
    三條、第六十三條規定，對受處分人並無較不利之情事，爰
    依前揭從新從輕原則，適用裁處時即修正後之法律，合先敘
    明。又按汽車行駛於高速公路，不遵管制規則，而未依規定
    使用路肩者，處汽車駕駛人新臺幣（下同）三千元以上六千
    元以下罰鍰，並記違規點數一點，修正後道路交通管理處罰
    條例第三十三條第一項第九款、第六十三條第一項第一款分
    別定有明文。末按違反本條例之行為，自行為成立之日起；
    行為有連續或繼續之狀態者，自行為終了之日起，逾三個月
    不得舉發，道路交通管理處罰條例第九十條第一項定有明文
    。又交通違規行為之舉發之性質，不論屬公法上有相對人之
    書面意思通知或行政處分，自應將書面（舉發通知單）送達
    於受通知人，或使其達於可得瞭解舉發通知單之內容之狀態
    ，始完成舉發程序而發生效力，臺灣高等法院九十五年度交
    抗字第六九○、六八一、六七○、六六七、六一七、五二九
    、二二八、一三六號裁定均同此見解，足供參照。
二、本件異議人即受處分人甲○○於九十五年六月二十四日下午
    一時五十八分許，駕駛所有車號五Ｇ－○三六八號自用小客
    車，行經國道三號高速公路南下二十五公里處，違規行駛路
    肩，經內政部警政署國道公路警察局第九警察隊執勤員警拍
    照採證並製單逕行舉發。受處分人於九十五年九月十日應到
    案日期前之同年八月二十一日提出申訴，經原處分機關函請
    舉發機關調查結果，仍認受處分人有上開未依規定行駛路肩
    之違規行為，原處分機關乃於九十五年十月二十六日依道路
    交通管理處罰條例第三十三條第一項（裁決書漏載第九款）
    、第六十三條第一項（裁決書漏載第一款，上揭漏載部分均
    不影響其裁決效力）及違反道路交通管理事件統一裁罰基準
    表之規定，裁處受處分人罰鍰三千元，並記違規點數一點。
三、異議人即受處份人甲○○否認有違反道路交通管理處罰條例
    之行為，辯稱：違規告發單記載日期原為七月二十四日，經
    伊提出上班證明後，接獲來函稱日期誤植，而依舉發照片未
    載有明確違規日期之年、月份，核與一般舉發照片有明確年
    、月、份日期標示之常態不符，是伊質疑舉發日有誤之更正
    為掩逾三個月舉發期限之瑕疵云云。經查，異議人駕駛其所
    有上開自用小客車，違規行駛路肩之行為，有卷附採證照片
    二幀可證，上揭違規行駛路肩之情應屬實無訛。雖照片中未
    顯示舉發違規日之年、月份為何，然據內政部警政署國道公
    路警察局第九警察隊函稱「…採證相片之違規日期因礙於儀
    器之設定僅能顯現日期、時間等相關資料，有關違規日期年
    、月部分由本隊採證人員確認後依法製單舉發…」等語明確
    ，有卷附該隊九十五年十月十八日公警九交字第○九五○九
    七一二○九號函可稽，是對該舉發照片未顯示年、月份之事
    已清楚說明，又汽車駕駛人之行為經以科學儀器取得證據資
    料證明其行為違規，當場不能或不宜攔截製單舉發者，得逕
    行舉發；前項第七款之科學儀器應採固定式，並定期於網站
    公布其設置地點，但汽車駕駛人之行為屬行駛路肩，不在此
    限。第一項逕行舉發，應記明車輛牌照號碼、車型等可資辨
    明之資料，以汽車所有人為被通知人製單舉發，道路交通管
    理處罰條例第七之二條第一項第七款、第二項第三款、第四
    項規定甚明，即上述逕行舉發規定針對路肩行駛行為之採證
    儀器除僅規定不以固定式為之外，並未再另行限制舉發單位
    於舉發時應以特定內容顯示之採證儀器採證始得舉發，綜上
    ，該採證照片自足資為認定異議人違規行駛路肩行為之依據
    。另原舉發月份「七」月，舉發單位已依行政程序法第一百
    零一條第一項「行政處分如有誤寫、誤算或其他類此之顯然
    錯誤者，處分機關得隨時或依申請更正之」之規定，確認更
    正為「六」月，不論依更正前之違規行為日九十五年「七」
    月二十四日、或更正後之九十五年「六」月二十四日起算，
    經異議人之同居人即其叔叔於九十五年八月十七日蓋章簽收
    而合法送達後（有卷附傳真查詢國內各類掛號郵件查單及掛
    號郵件簽收單據可考），均已符合三個月舉發期限之規定，
    從而，異議人質疑逾三個月舉發期限云云，尚非可採，不足
    認定為免責之依據，是異議人違規於高速公路行駛路肩之行
    為，應堪認定。
四、綜上，異議人駕車行駛於高速公路，未依規定使用路肩之違
    規事證明確。原處分機關據以援引前開規定，裁處異議人罰
    鍰三千元，並記違規點數一點，於法並無違誤。本件異議為
    無理由，應予駁回。
據上論斷，應依道路交通案件處理辦法第十九條，裁定如主文。
中    華    民    國    95    年    12    月    29    日
                  臺灣板橋地方法院交通法庭
             ????     法  官  王綽光
上列正本證明與原本無異。
如不服本裁定，應於裁定送達後五日內向本院提出抗告狀。
                          書記官  許清秋
中    華    民    國    96    年    1     月    2     日


司法院資訊處製作；財團法人民間司法改革基金會備份。
